【裁判字號】    90,台上,4306
【裁判日期】    900713
【裁判案由】    違反毒品危害防制條例
【裁判全文】
最高法院刑事判決                                九十年度台上字第四三○六號
    上  訴  人  甲○○
右上訴人因違反毒品危害防制條例案件，不服台灣高等法院台南分院中華民國八十八
年三月三十日第二審判決（八十八年度上訴字第一六六號，起訴案號：台灣台南地方
法院檢察署八十七年度偵字第一二二五七號），提起上訴，本院判決如左：
    主  文
上訴駁回。
    理  由
按刑事訴訟法第三百七十七條規定，上訴於第三審法院，非以判決違背法令為理由，
不得為之。是提起第三審上訴，應以原判決違背法令為理由，係屬法定要件。如果上
訴理由狀並未依據卷內訴訟資料，具體指摘原判決不適用何種法則或如何適用不當，
或所指摘原判決違法情事，顯與法律規定得為第三審上訴理由之違法情形，不相適合
時，均應認其上訴為違背法律上之程式，予以駁回。本件原判決依憑證人陳鴻仁於警
局調查、檢察官偵查及第一審與原審審理時迭次供述之證言，查扣上訴人甲○○所有
海洛因二包（淨重三‧六一公克）、第0000000000號呼叫器一個，卷附之
法務部調查局鑑定通知書，並參酌陳鴻仁被查獲後，在警方監控下，打上開上訴人之
呼叫器與上訴人聯絡，電話中偽稱欲向上訴人購買新台幣（下同）五千元之海洛因，
談妥交易時地，上訴人果帶上揭欲販賣陳鴻仁之海洛因二包前來，當場為警查獲等
情，認定上訴人有其事實欄所載連續販賣海洛因予陳鴻仁之犯行。對於上訴人否認販
賣海洛因犯罪，所為每次陳鴻仁找伊要購買海洛因時，伊僅送少量海洛因予陳鴻仁，
不可能販賣等語之辯解，認不符常理，不足採信，已依調查所得之證據，於理由欄內
詳加指駁，並說明上訴人最後一次被警查獲行為，僅成立販賣未遂罪之理由。因將第
一審關於上訴人部分之判決撤銷，改判仍依刑法第五十九條酌量減輕其刑後，論處上
訴人連續販賣第一級毒品罪刑（處有期徒刑十五年）。上訴意旨略謂：共同被告陳鴻
仁所為不利於上訴人之供述，須無瑕疵可指，且就其他方面調查必要之證據，察其與
事實相符，始得採為上訴人犯罪事實認定之基礎，陳鴻仁在第一次警詢時，供稱海洛
因係向一名綽號「崇霖」男子購買，經警帶往所稱永大釣蝦場調查「崇霖」者未果，
於第二次警詢時，方指稱向上訴人購買，且陳鴻仁在警詢及檢察官偵查中之供述，或
稱每次買二千元，有謂四千元或二千元至四千元，或稱自八十七年九月初或九日底起
開始購買，或指上訴人另有贈送海洛因，前後不一，再所供先後向上訴人購買十五次
中，能清楚記憶之日期，僅為八十七年十月十二日、同年月十五日、同年月十六日，
其餘付諸闕如，足見並非事實，不足為認定上訴人犯罪事實之憑據；陳鴻仁在警詢及
檢察官於八十七年十月十六日偵訊時，供稱八十七年十月十二日及同年月十五日向上
訴人購買二包，但原判決則認定陳鴻仁向上訴人購買十五次海洛因，其中有三次係一
次購買二小包價金四千元，有認定事實理由不備之違法；陳鴻仁扣上訴人呼叫器，約
上訴人在全國生鮮超市購買五千元海洛因被警查獲乙節，上訴人辯稱：「係要帶陳鴻
仁向綽號『黑龍』者購買」，且上訴人所持有被警查扣之海洛因重量，遠超出陳鴻仁
欲購買之數量，原審對上訴人之辯解不予採信，未於判決內明其理由，有判決理由
不備之違法；陳鴻仁曾供稱因遭警方刑求才指證向上訴人購買，希能查明陳鴻仁證言
之可信度；最後一次被警查獲，係警方之陷害行為，上訴人縱有與陳鴻仁見面準備進
行毒品交易，亦不構成犯罪云云。惟查陳鴻仁（第一審判決論處罪刑後，提起第二審
上訴，又撤回上訴確定）部分，僅係基於訴訟經濟而與上訴人同案起訴審理之被告，
與上訴人間不具共犯關係，就上訴人而言，祇係居於證人之地位，況原判決亦非僅憑
陳鴻仁之證言，為認定上訴人犯行所憑之唯一證據，尚以查扣之海洛因、呼叫器等證
據，足證陳鴻仁之不利於上訴人供述，與事實相符。且陳鴻仁於第一次警詢時，雖僅
供稱向綽號「崇霖」者購買，但第二次警詢時，則詳細供述若到永大釣蝦場找不到「
崇霖」可購時，就會轉向上訴人購買，每次向上訴人購買海洛因，均係扣上訴人00
00000000號呼叫器留下電話號碼接洽購買，核陳鴻仁迭次之供述，僅有簡詳
之別，前後並無明顯不符或歧異，於第一審八十七年十二月二日審理時，業已供稱向
上訴人購買十五次海洛因，其中三次是四千元，四千元係二包，其餘為一包二千元，
原審於八十八年三月十六日審理時，陳鴻仁所稱警詢有被刑求，係指其於警詢供認販
賣海洛因予鄭水源、林建發之部分而言，對於其所持有海洛因之來源，猶堅稱係向上
訴人購買無誤，共買十五次。原審本於證據取捨而為自由心證判斷之職權行使，予以
採為認定上訴人犯行所憑證據之一，自不得任意指為違法。又上訴人否認犯罪之辯解
，原判決已明其不予採信之理由，上訴人在檢察官偵查中，就最後一次犯行被警查
獲所辯：係要帶陳鴻仁向綽號「黑龍」者購買一語，未予採納，原判決雖未說明其理
由，但此單純訴訟程序上之疏誤，對判決本旨不生任何影響，依刑事訴訟法第三百八
十條之規定，仍不得執為適法之第三審上訴理由。至原判決確認陳鴻仁最後一次向上
訴人偽稱欲購買海洛因，意在協助警方辦案，以求人贓俱獲，實無販入海洛因之真意
，但上訴人則有販賣海洛因予陳鴻仁之故意，且已著手實施，終為警當場查獲，不能
真正完成買賣行為，自屬販賣未遂，原判決乃據以說明上訴人此部分係犯販賣第一級
毒品未遂罪，並無不合。上訴意旨對此部分法律適用之顯然誤解，仍非合法之第三審
上訴理由。依上開說明，上訴意旨，殊不足以辨明原判決已具備違背法令而得上訴第
三審之形式要件，應認其上訴為違背法律上之程式，予以駁回。
據上論結，應依刑事訴訟法第三百九十五條前段，判決如主文。
中      華      民      國     九十     年      七      月     十三     日
                              最高法院刑事第一庭
                                  審判長法官  施  文  仁
                                        法官  張  淳  淙
                                        法官  林  永  茂
                                        法官  賴  忠  星
                                        法官  陳  世  淙
      右正本證明與原本無異
                                              書  記  官
中      華      民      國     九十     年      七      月     十七     日


司法院資訊處製作；財團法人民間司法改革基金會備份。
